【裁判字號】    97,審勞小上,1
【裁判日期】    970229
【裁判案由】    給付違約金
【裁判全文】
臺灣高雄地方法院民事判決           97年度審勞小上字第1號
上  訴  人  丁○○○○○○○○○
被  上訴人  乙○○
            丙○○
            甲○○○
當事人間給付違約金事件，上訴人對於民國96年11月20日本院旗
山簡易庭96年度旗勞小字第2 號第一審判決提起上訴，本院判決
如下：
    主  文
上訴駁回。
第二審訴訟費用由上訴人負擔新台幣壹仟伍佰元。
    理  由
一、按對於小額程序之第一審判決提起上訴，非以其違背法令為
    理由，不得為之；所謂判決違背法令，乃指判決不適用法規
    或適用不當，或有民事訴訟法第469 條所列第1 款至第5 款
    事由，其判決當然為違背法令，民事訴訟法第436 條之24第
    2 項、第436 條之32第2 項準用第468 條及第469 條第1 款
    至第5 款分別定有明文。次按小額事件之上訴程序，不得以
    民事訴訟法第469 條第6 款之「判決不備理由或理由矛盾」
    為由，指摘原判決為違背法令，蓋小額訴訟程序之判決書得
    僅記載主文，而就當事人有爭執事項，僅於必要時得加註理
    由要領而已（民事訴訟法第436 條之18第1 項參照），是小
    額事件之上訴程序，自不得以「判決不備理由或理由矛盾」
    為由，指摘原判決為違背法令，此觀民事訴訟法第436 條之
    32第2 項僅有準用同法第468 條、第469 條第1 款至第5 款
    之規定，並無準用同法第469 條第6 款之規定，亦可明瞭。
    又取捨證據、認定事實係屬事實審法院之職權，苟事實審法
    院為判決時，已斟酌全辯論意旨及調查證據之結果，以判斷
    事實之真偽，且其判斷與經驗法則及論理法則亦無不符，自
    難謂為屬違背法令。再按小額程序之第二審判決，依上訴意
    旨足認上訴為無理由者，得不經言詞辯論為之，為民事訴訟
    法第436 條之29第1 項第2 款所明定。
二、上訴意旨略以：原判決認定其所給付予被上訴人乙○○之伙
    食津貼及全勤獎金不屬於工資，與最高法院90年度台上字第
    217 號、73年度台上字第2079號、92年度台上字第1960號、
    91年度台上字第347 號、88年度台上字第1638號、87年度台
    上字第2823號、86年度台上字第1681號判決將伙食津貼及全
    勤獎金列入工資計算相違，有判決不適用法規及判決理由矛
    盾、理由不備之違法。又在薪資表中列有伙食津貼乙項為實
    務上之常態，原判決未審酌此民間常態，實有疏漏。再上訴
    人有明列伙食津貼於公司規章內，原判決認定兩造間並未有
    其他工作規則規範將伙食津貼列入員工工資，與實情不符；
    另原判決認定乙○○所領取之工資低於法定基本工資新台幣
    （下同）15,840元，應有疏誤，均屬理由不備。綜上，原判
    決有上開不適用法規、判決理由矛盾、理由不備之違法，爰
    依法提起上訴，其上訴聲明：(一)原判決廢棄。(二)被上訴人應
    連帶給付上訴人6 萬元，及自起訴狀繕本送達之翌日起至清
    償日止，按年利率5%計算之利息。
三、經查：上訴意旨所指上訴人所給付予乙○○之伙食津貼及全
    勤獎金應計入工資計算，且上訴人於公司規章內有明列伙食
    津貼等情，均屬事實認定之問題。又原判決本於調查證據及
    兩造辯論之結果，認定乙○○於96年4 月份、6 月份之薪資
    受工作天數影響，無從評估乙○○薪資是否符合勞動基準法
    最低薪資之規定，而乙○○96年5 月份之薪資為底薪11,000
    元、職務津貼2,000 元、伙食津貼1,800 元、獎金250 元、
    全勤獎金1,000 元，其中伙食津貼部分，由乙○○96年4 月
    份、6 月份雖未全月到勤工作上訴人仍全額給付之情觀之，
    應屬上訴人為改善勞工之生活所為之給與，具有勉勵、恩惠
    之性質，與勞工提供之勞務不構成對價關係，非屬工資，全
    勤獎金則屬上訴人對於全月出勤勞工所為之獎勵，亦非勞工
    工作之對價，難謂屬工資，上訴人之給付扣除伙食津貼及全
    勤獎金後，僅餘13,250元，低於法定基本工資15,840元，且
    與上訴人所稱當初與乙○○約定每月薪資為15,840元有違，
    乙○○以上訴人未依約給付工作報酬及給付薪資違反法定基
    本工資情事向上訴人請求離職之行為，符合勞動基準法第14
    條第1 項第5 款前段所定不經預告而終止與上訴人間之勞動
    契約，非屬服務自願書第8 條之惡意離職，其理由並無違法
    不當之處，亦無適用法規不合法律規定，或違反司法院大法
    官會議之解釋、最高法院尚有效判例之情形。至上訴人指摘
    原判決之認定與最高法院90年度台上字第217 號、73年度台
    上字第2079號、92年度台上字第1960號、91年度台上字第34
    7 號、88年度台上字第1638號、87年度台上字第2823號、86
    年度台上字第1681號判決意旨不符，有判決不適用法規之違
    法云云，然上開判決並非判例，縱有違反，亦非違背法令，
    是上訴人依此指摘原判決不當，即屬無據。再上訴人主張原
    判決有判決不備理由、理由矛盾之違法，然依上開說明，小
    額事件之上訴程序，並不得以判決不備理由及理由矛盾為由
    ，指摘原判決為違背法令，是上訴人此部分主張，亦屬無據
    。綜上，原判決並無違背法令之處，上訴人提起本件上訴，
    為無理由，爰不經言詞辯論，予以駁回。
四、再按於小額訴訟之上訴程序，法院為訴訟費用之裁判時，應
    確定其費用額，民事訴訟法第436 條之19第1 項、第436 條
    之32第1 項定有明文。本件第二審裁判費用為新台幣1,500
    元，應由上訴人負擔，爰併為裁定如主文第2 項所示。
五、據上論結，本件上訴為無理由，依民事訴訟法第436 條之19
    第1 項、第436 條之32第2 項、第436 條之29第1 項第2 款
    、第449 條第1 項、第78條，判決如主文。
中    華    民    國    97    年    2     月    29    日
                    民事第二庭審判長法  官  林紀元
                                    法  官  柯彩燕
                                    法  官  黃悅璇
正本係照原本作成。
本判決不得再上訴。
中    華    民    國    97    年    2     月    29    日
                                     書記官  林昭吟


司法院資訊處製作；財團法人民間司法改革基金會備份。
